臺灣新竹地方法院刑事判決　　　　　　　 93年度易字第632號
公　訴　人　臺灣新竹地方法院檢察署檢察官
被　　　告　戊○○
　　　　　 （原名蕭中富）
上列被告因竊盜案件，經檢察官提起公訴（93年度偵字第4455號
），本院判決如下：
    主  文
戊○○連續竊盜，處有期徒刑月，如易科罰金，以佰元折算
壹日。
    事  實
一、戊○○（原名蕭中富）為取得神像祭拜，基於意圖為自己不
    法所有之概括犯意，連續於下列時地行竊：
（一）於民國93年8 月14日下午4 時許，騎乘腳踏車一部，行經
      位於新竹市○○區○○路2 段307 巷口開放中且無人居住
      之「福德正神」廟時，見廟內供桌上供奉「土地公」及「
      呂洞賓」神像各一尊，二尊神像均未以器物圍住且無人看
      管，乘無人注意之際，將腳踏車停在廟外，拿出其所有，
      放置在腳踏車上之紙箱一個進入廟內，徒手將「土地公」
      及「呂洞賓」神像放入紙箱之方式，竊取該廟所有之神像
      二尊，得手後，將裝置神像之紙箱放在腳踏車上，載到其
      位於新竹市○○路97號住處祭拜。
（二）於93年8 月19日晚上8 時許，騎乘同部腳踏車，行經上開
      「福德正神」廟時，見廟內供桌上供奉「土地公」及「媽
      祖」神像各一尊，二尊神像未以器物圍住且無人看管，乘
      無人注意之際，將腳踏車騎至該廟騎樓香爐處停放，拿出
      其放在腳踏車上之上開紙箱進入廟內，徒手將「土地公」
      及「媽祖」神像放入紙箱之方式，竊取該廟所有之神像二
      尊，得手後，將裝置神像之紙箱放在腳踏車前方置物籃內
      ，載到其上址住處祭拜（上開四尊神像，均為戊○○放在
      其上址住處防火巷口時遺失。）。惟其上開二次行竊時進
      出「福德正神」廟之過程，均為該廟附近之監視錄影器錄
      下，該廟主任委員丁○○、總幹事乙○○於調看監視錄影
      資料後，對其有所印像。
（三）於93年8 月20日上午11時30分許，騎乘同部腳踏車，行經
      位於新竹市○○區○○路2 段219 巷50號開放中且無人居
      住之「福村宮」時，見廟內供桌上供奉「土地公」神像一
      尊（已發還「福村宮」總幹事丙○），該神像僅以玻璃框
      罩住而無人看管，乘無人注意之際，將腳踏車放在「福村
      宮」外，拿出其放在腳踏車上之上開紙箱進入「福村宮」
      內，徒手將該神像外之玻璃框放在地上，再把神像放入紙
      箱之方式，竊取該廟所有之神像一尊，得手後，將裝置神
      像之紙箱放在腳踏車前方置物籃內，準備騎腳踏車離去時
      ，為發現其是竊取「福德正神」廟神像之竊賊，而尾隨至
      「福村宮」外埋伏之「福德正神」廟主任委員丁○○、總
      幹事乙○○出面攔阻，並報警處理而查獲上情。
二、案經丁○○訴由新竹市警察局第三分局報請臺灣新竹地方法
    院檢察署檢察官偵查起訴。
    理  由
一、被告戊○○固承認有於93年8 月14日下午4 時許，在上開「
    福德正神」廟內拿取「土地公」及「呂洞賓」神像二尊；於
    同年8 月19日晚上8 時許，在「福德正神廟」廟內拿取「土
    地公」神像一尊；於同年8 月20日上午11時30分許，在上開
    「福村宮」內拿取「土地公」神像一尊等事實，惟矢口否認
    有何竊盜之犯行，辯稱：「93年8 月19日晚上8 時許，我只
    在『福德正神』廟內拿『土地公』，沒拿『媽祖』神像。我
    是聽人家說『福德正神』及『福村宮』廟內的神像是不要的
    ，所以才拿神像回去祭拜，我沒有竊盜的意思。況且我拿『
    福村宮』神像時，『福村宮』總幹事丙○也說可以擲筊，如
    果神像同意可以讓我把『土地公』神像拿走。」云云。經查
    ：
（一）被告於93年8 月14日下午4 時許，騎乘腳踏車一部，將腳
      踏車停在上開「福德正神」廟外，攜帶紙箱一個進入廟內
      ，拿取廟方放在供桌上供奉之「土地公」與「呂洞賓」神
      像各一尊等情，業經被告於本院審理時供稱：「93年8 月
      14 日 下午4 時許，我有騎腳踏車去『福德正神』廟，我
      把腳踏車放在廟外，拿紙箱進去，當時只有我一人，監視
      錄影器拍到的影像是我沒有錯，我確實有在廟內拿二尊神
      像。」等語明確（見本院卷第20頁至第21頁、第43頁），
      核與證人即「福德正神」廟主任委員丁○○、總幹事乙○○指稱被告於上述時地，把廟內供桌上供奉之「土地公」
      與「呂洞賓」神像各一尊拿走之情節大致相符，並有「福
      德正神」廟附近之監視錄影器拍到被告於93年8 月14日下
      午4時 許，持紙箱進入及退出「福德正神」廟影像之翻拍
      相片二張在卷可資佐證（見偵查卷第13頁），堪認被告於
      上述時地，以上開手法拿取「福德正神」廟內「土地公」
      及「呂洞賓」神像各一尊之事實。
（二）被告於93年8 月20日上午11時30分許，騎乘上開腳踏車，
      攜帶同一紙箱進入「福村宮」內，將廟內供桌上供奉之「
      土地公」神像外圍玻璃框放在地上，把神像置入紙箱，紙
      箱則提到腳踏車置物籃內，欲將神像帶離現場時，為尾隨
      其後並埋伏在「福村宮」附近之丁○○與乙○○發覺，並
      通知「福村宮」總幹事丙○及警方到場處理等情，迭經被
      告坦稱把『福村宮』內土地公神像放在腳踏車置物籃內，
      欲行離開時，遭人攔阻帶到派出所等語明確（見警卷第4
      頁、偵查卷第22頁、本院卷第21頁），核與證人丁○○於
      偵查中及本院審理時證稱：「因為『福德正神』廟於93年
      8 月14日及同年月19日各失竊二尊神像，我將附近之監視
      錄影器調出來看，對於被告已有印象，同年8 月20日我在
      香雅橋看到被告，就通知乙○○，並尾隨被告到『福村宮
      』，在離他一段距離埋伏，後來看到他要離開，就圍上去
      ，看到腳踏車有個紙箱，紙箱上有一尊神。」（見偵查卷
      第28頁、本院卷第37頁）、證人乙○○於本院審理時證稱
      ：「93年8 月20日是丁○○打電話給我說看到竊賊，叫我
      過去跟蹤，我尾隨被告到『福村宮』，看到他進去就打電
      話給派出所，之後他拿箱子出來，我就上去，把手伸到箱
      子裡面，箱子內就是土地公神像」 (見本院卷第39頁)、
      證人即「福村宮」總幹事丙○於偵查中及本院審理時證稱
      ：「93年8 月20日當天，丁○○通知我到『福村宮』時，
      我看到『福村宮』供桌上土地公神像之玻璃框放在地上，
      神像放在被告之紙箱內，紙箱放在他的腳踏車上。」等語
      大致相符（見偵查卷第28頁、本院審理卷第36頁），並有
      「福村宮」總幹事丙○出具之贓物認領保管單一紙及警方
      查獲被告後拍攝之現場相片四張在卷可資佐證，亦堪認定
      被告於上述時地，以上開手法拿取「福村宮」內「土地公
      」神像一尊之事實。
（三）被告雖承認於93年8 月19日下午4 時許，在上開「福德正
      神」廟內拿走「土地公」神像，否認有拿走「媽祖」神像
      之行為。惟被告於93年8 月19日下午4 時許，如何騎乘上
      開腳踏車至「福德正神」廟騎樓香爐附近停放，拿出同一
      紙箱進入廟內，將廟內供桌上供奉之「土地公」及「媽祖
      」神像各一尊放入紙箱，再將紙箱放在腳踏車置物籃載離
      現場等情，業經證人丁○○於偵查中指稱：「93年8 月19
      日晚上被偷走之『土地公』與『媽祖』神像各一尊，監視
      錄影器拍攝到之竊賊影像與被告是同一人。」（見偵查卷
      第28頁）、證人乙○○於本院審理時指稱：「因『福德正
      神』廟香火鼎盛，每天都有人去拜拜，93年8 月19日下午
      6 時許，『土地公』及『媽祖』神像還在，晚上8 時許，
      去拜拜的人就發現不見了，我們去調看錄影帶，失竊的時
      間只有被告在那裡。」等語明確（見本院卷第40頁），並
      有93年8 月19日晚上8 時許「福德正神」廟附近監視錄影
      器攝得後翻拍之影像相片五張在卷可資佐證（見偵查卷第
      33頁至第35頁）。而被告既然承認上開相片中之人物影像
      確是其本人（見本院卷第21頁）。上開相片內容又顯示：
      被告騎乘腳踏車至「福德正神」廟，將腳踏車放在該廟騎
      樓香爐附近，拿取紙箱進入廟內，之後將紙箱放在腳踏車
      置物籃內騎車離開等事實，參照被告於本院審理時陳稱確
      實拿取廟內「土地公」神像一尊之事實（見本院卷第43頁
      ），則證人丁○○、乙○○指稱二尊神像均是被告拿走，
      即非無據。再上開「媽祖」神像，是信徒在廟內拜拜時，
      發現連同「土地公」神像一起遭人拿走，業經證人乙○○
      供述如上，而案發當時又只有被告一人在場，應足推論「
      媽祖」神像亦是被告取走無誤。況被告於93年8 月20日為
      警查獲後，警員甲○○帶同丁○○至被告上址住處追查「
      福德正神」廟失竊之神像時，曾明白表示確有拿走「福德
      正神」廟內四尊神像，但其將神像放在上址住處防火巷口
      時遺失等語，分別為證人甲○○、丁○○供明在卷（見本
      院卷第40頁、第41頁），其如未曾取走「媽祖」神像，何
      需為上開不利於己之陳述，益徵被告確於93年8 月19日晚
      上8 時許拿走上開神像二尊之事實，是被告否認拿取「媽
      祖」神像云云，洵為卸責之詞，不能相信。
（四）被告另辯稱是聽說「福德正神」及「福村宮」廟內的神像
      是不要的，所以才去拿神像要回去祭拜，沒有竊盜之意思
      云云。惟「福德正神」與「福村宮」內之神像，均在廟內
      供人祭拜，並非不要之物，分別經證人丁○○、丙○於本
      院審理時指陳明確（見本院卷第36頁及第38頁）。而被告
      對於何人告知上開神像是不要的一節，或供稱是不詳姓名
      年籍之信徒（見偵查卷第4 、第22頁及本院卷第43頁），
      或陳稱是廟公（見偵查卷第22頁），所述並不一致，是否
      可信，已值懷疑？且一般廟宇均有專人管理，廟內神像即
      為廟方管理之物品，自無僅憑他人隨意之供述，而認為可
      以不經廟方管理人員，任意取走神像之道理？再被告不曾
      供述有問過丁○○、乙○○、丙○可否拿取神像之事實，
      其供稱是廟公說神像是不要的云云，亦與事實不符。又上
      開神像均在廟內供人參拜，為廟方財產，而神像之存在，
      無形中彰顯寺廟之價值，故寺廟對於神像之依存度極高，
      一般人並視廟內神像為信仰之精神依賴，廟方豈會任由他
      人將神像取走？尤其，被告在「福村宮」拿走之「土地公
      」神像外觀良好，該神像置於供桌以玻璃框罩住，放在香
      爐前接受信徒膜拜，業經證人丙○供明在卷，並有神像原
      來放置位置之相片四張在卷可證（見本院卷第45頁至第46
      頁），是依該尊神像之外觀及擺放之位置，一般人均可知
      悉是「福村宮」信眾長期供奉祭拜，而無誤認為不要之物
      之可能。被告於案發時年約五十九歲，國中教育程度，堪
      認其社會經歷豐富，對於上情均無不知之道理，是其辯稱
      是聽說神像是他人不要之物云云，亦係卸責之詞，不能相
      信。其應該知道神像屬於廟方所有，非不要之物之事實，
      則可認定。是其知道神像是廟方所有非不要之物，仍故意
      拿取神像供己祭拜，有基於為自己不法所有之意圖甚明。
      其辯稱並無竊盜之意思云云，無足採信。綜上所述，事證
      明確，被告竊盜之犯行，應可認定。
（五）至被告於93年8 月20日上午11時30分許為警查獲後，因被
      告陳稱是經過「福村宮」內「土地公」神像同意才帶走神
      像，丙○才依民間習俗，以擲筊之方式，詢問「土地公」
      神像是否同意讓被告帶回祭拜等情，分別經證人丙○、乙○○、甲○○證述明確（見本院卷第35頁、第38頁、第41
      頁），故丙○擲筊之行為，顯為被告竊取「土地公」神像
      後所為，不足以影響被告該次竊取行為之成立，附此敘明
      。
二、核被告戊○○所為，係犯刑法第320 條第1 項之普通竊盜罪
    。其先後三次竊盜之行為，時間緊接，觸犯構成要件相同之
    罪，顯係基於概括犯意為之，為連續犯，應以一罪論並加重
    其刑。爰審酌被告曾有竊盜前科之素行、竊取神像供己祭拜
    之犯罪動機與目的、徒手行竊之手段、竊得神像共五尊、造
    成廟方損害之程度及否認犯行之犯罪後態度等一切情狀，量
    處如主文所示之刑，並諭知易科罰金之折算標準。至被告持
    以行竊所用之紙箱一個，顯為被告所有，但未經扣案，該紙
    箱且係價值低微且易於腐敗之物，為免執行困難，爰不併予
    宣告沒收。
據上論斷，應依刑事訴訟法第299 條第1 項前段，刑法第56條
、第320 條第1 項，罰金罰鍰提高標準條例第1 條前段、第2 條
，判決如主文。
本案經檢察官宋重和到庭執行職務
中　　華　　民　　國　　94　　年　　2 　　月　　25　　日
                  刑事第六庭審判長法　官 　遲中慧
                                  法  官   魏瑞紅
                                  法  官   林昌義
以上正本證明與原本無異。
如不服本判決，應於判決送達後十日內向本院提出上訴狀 (應附
繕本 )，上訴於臺灣高等法院。
                                  書記官  黃旭淑
中　　華　　民　　國　　94　　年　　3 　　月　　2　　日
附錄論罪科刑法條全文：
中華民國刑法第320條
意圖為自己或第三人不法之所有，而竊取他人之動產者，為竊盜
罪，處五年以下有期徒刑、拘役或五百元以下罰金。
意圖為自己或第三人不法之利益，而竊佔他人之不動產者，依前
項之規定處斷。
前二項之未遂犯罰之。
